【裁判字號】    95,訴,664
【裁判日期】    950613
【裁判案由】    偽造有價證券
【裁判全文】
臺灣桃園地方法院刑事判決               95年度訴字第664號
公  訴  人  臺灣桃園地方法院檢察署檢察官
被      告  甲○○
                    （現於臺灣桃園監獄另案執行中）
指定辯護人  本院公設辯護人  林銘宏
上列被告因偽造有價證券案件，經檢察官提起公訴（95年度偵緝
字第82號），本院判決如下：
    主  文
甲○○意圖供行使之用，而偽造有價證券，累犯，處有期徒刑參
年貳月。如附表所示偽造之本票壹張沒收。
    事  實
一、甲○○前因詐欺案件，經本院九十一年度桃簡字第一五四六
    號刑事簡易判決判處有期徒刑六月確定，甫於民國九十二年
    十一月二十八日易科罰金執行完畢（構成累犯）。詎其仍不
    知悔改，自九十三年初起，以需繳交購買房屋之價金及生活
    費用等為由，陸續向乙○○借款，合計達新臺幣（下同）三
    百五十萬元，嗣後僅先後返還五十餘萬元，乙○○擔心甲○
    ○無力清償，遂於九十四年三月上旬某日上午，以電話聯絡
    甲○○至其位於桃園縣平鎮市○○路雙連二段五十一號之住
    處，當面向甲○○催討前開債務，詎甲○○因無資力返還，
    竟意圖供行使之用，而當場偽以「王明德」之名義，在如附
    表所示號碼之空白本票正面填載如附表所示之發票日及到期
    日、金額，並在發票人欄偽造「王明德」之簽名及指印各一
    枚（且虛偽填載王明德之住址為臺北市○○○路三四六號一
    樓，且在此處亦偽造「王明德」之指印一枚，及身分證號碼
    為Ｚ 000000000號），另分別在以阿拉伯數字及國
    字書寫之票面金額處各偽造「王明德」之指印各一枚，而偽
    造王明德為發票人之如附表所示之本票一紙，偽造完成後，
    交予不知情之乙○○以擔保前述債務而行使之，乙○○收受
    前開本票後，未詳細查看該本票上之記載事項，即與甲○○
    離開前開住處，並單獨前往桃園縣楊梅鎮埔心地區之某間寺
    廟，俟同日下午某時，乙○○在上開寺廟內取出前述本票查
    看，始得知甲○○係偽以「王明德」之名義簽發，旋以電話
    聯絡甲○○，然甲○○卻回稱前開本票係簽發供乙○○觀看
    ，並囑咐乙○○以後不可亂簽發本票等語，以圖卸責，嗣因
    甲○○遲未清償前開欠款，乙○○乃持附表所示之本票訴請
    偵辦。
二、案經乙○○訴由臺灣桃園地方法院檢察署檢察官偵查起訴。
    理  由
一、訊據被告甲○○固坦承其積欠乙○○前揭債務，並於上揭時
    地簽發如附表所示之本票一紙交予乙○○等情不諱，惟矢口
    否認有上述偽造有價證券之犯行，辯稱：伊簽發該張本票，
    乃係為讓乙○○瞭解本票為何，日後不可胡亂簽發本票，故
    伊並非基於供行使之目的而簽發該張本票，自不構成偽造有
    價證券罪云云。
二、經查：
（一）上揭被告因積欠告訴人乙○○債務，而於乙○○之住處簽
      發如附表所示之本票一紙交予乙○○之事實，業據被告供
      述在卷，並經告訴人到庭具結證述詳實（見本院九十五年
      五月三十日審判筆錄），且有如附表所示本票影本一紙在
      卷可資佐證（見發查卷第五頁），是附表所示之本票，確
      為被告偽以「王明德」之名義所簽發等情，洵堪認定。
（二）被告雖以前情置辯，然被告前於檢察官偵查時，先後於九
      十五年一月三日、同年月二十三日、同年三月二日及同年
      三月三十一日四次之訊問中，就此攸關其切身利害如此重
      大事項，絲毫未見其提及，迄檢察官起訴後，本院於同年
      四月二十四日行準備程序時，始初次供及上情，已見情虛
      ；且被告於九十五年三月三十一日檢察官偵查時明確供稱
      ：簽發前開本票交予乙○○係為擔保其對乙○○之欠款等
      語在卷（見九十五年度偵緝字第八二號卷第四九頁），顯
      見被告於本院審理時翻異前詞，實難遽信。何況被告苟係
      為使告訴人明瞭本票為何，何必簽發面額高達五百萬元之
      本票，面額為一元、五元、十元等小額之本票，亦可達使
      告訴人瞭解本票之目的，更甚者，被告在告訴人當面向其
      催討債務而偽以「王明德」之名義簽發如附表所示之本票
      時，並未表明其係為使告訴人瞭解本票為何而簽發該張本
      票，俟告訴人發現發票人非被告時，始回稱上情，圖以免
      責，可見被告於簽發該張本票時，確係意圖供行使之用，
      為擔保借款而簽發，藉以撫平告訴人之情緒，事後亦無向
      告訴人索回該張本票之動作（見本院卷第三七頁），益見
      被告係意圖供行使之用，而冒名簽發本件面額為五百萬元
      之本票。
三、綜上，被告前開辯解，顯係畏罪卸責之詞，不足採信。本件
    事證明確，被告犯行洵堪認定。
四、核被告所為，係犯刑法第二百零一條第一項之意圖供行使之
    用而偽造有價證券罪。被告在如附表所示之本票上，偽造「
    王明德」簽名及指印之行為，係偽造有價證券之部分行為，
    不另論罪。被告意圖供行使之用而偽造有價證券後復持以行
    使，行使之低度行為為偽造之高度行為所吸收，亦無庸論擬
    （最高法院三十一年度上字第八八號判例意旨參照）。又被
    告前因詐欺案件，經本院九十一年度桃簡字第一五四六號刑
    事簡易判決判處有期徒刑六月確定，甫於九十二年十一月二
    十八日易科罰金執行完畢，此有臺灣高等法院被告前案紀錄
    表在卷可稽，其前受有期徒刑執行完畢，於五年內再犯本件
    有期徒刑以上之罪，為累犯，應依刑法第四十七條之規定加
    重其刑。爰審酌被告之素行、犯罪之動機、目的、手段、所
    生之危害及犯後態度等一切情狀，量處如主文所示之刑，以
    示懲儆。至於被告偽造如附表所示之本票一紙，不問屬於犯
    人與否，應依刑法第二百零五條之規定沒收，而被告於前開
    本票上偽造「王明德」之簽名及指印，已因偽造有價證券之
    沒收而包括在內，自不應重為沒收之諭知（最高法院八十九
    年度台上字第三七五七號判決意旨參照），併此敘明。
據上論斷，應依刑事訴訟法第二百九十九條第一項前段，刑法第
二百零一條第一項、第四十七條、第二百零五條，罰金罰鍰提高
標準條例第一條前段，判決如主文。
本案經檢察官楊挺宏到庭執行職務。
中    華    民    國    95    年    6     月    13    日
                  刑事第八庭  審判長法  官  曾家貽
                                    法  官  陳彥宏
                                    法  官  吳為平
以上正本證明與原本無異。
如不服本判決，應於送達後十日內，向本院提出上訴狀（應附繕
本）。
                                    書記官  江惠婷
中    華    民    國    95    年    6     月    14    日
附錄論罪科刑法條：
刑法第二百零一條第一項
意圖供行使之用，而偽造、變造公債票、公司股票或其他有價證
券者，處三年以上十年以下有期徒刑，得併科三千元以下罰金。
附表：
┌─────┬──────┬───────┬──────┐
│  發票人  │發票日及到期│    面額      │  本票號碼  │
│          │日          │ （新臺幣）   │            │
├─────┼──────┼───────┼──────┤
│  王明德  │九十四年三月│   五百萬元   │○八五五六一│
│          │二十日      │              │            │
└─────┴──────┴───────┴──────┘


司法院資訊處製作；財團法人民間司法改革基金會備份。
